臺灣高等法院民事判決　　　　　　　 93年度重訴更(一)字第6號
原　　　告　咸安企業有限公司
法定代理人　楊美英
訴訟代理人　梁穗昌律師
被　　　告　甲○○
訴訟代理人　林合民律師
　　　　　　魏憶龍律師
上列當事人間因詐欺案件，原告提起刑事附帶民事訴訟，請求侵
權行為損害賠償，經本院刑事庭移送前來，本院判決後，經最高
法院第一次發回更審，本院已於中華民國94年1月18日言詞辯論
終結，判決如下：
    主  文
被告應與張哲彰連帶給付原告美金貳拾萬貳仟元及自民國84年
7月8日起至清償日止按年息百分之五計算之利息。
本審及發回前第三審訴訟費用由被告負擔。
本判決所命給付於原告以美金柒萬柒仟佰拾肆元為被告供擔
保後得假執行，但被告以美金貳拾萬貳仟元為原告預供擔保，
得免為假執行。
    事實及理由
一、原告起訴主張：被告與張哲彰（已另案判決張哲彰應給付確
    定在案）在美國設立美國聯合輸出公司（United Exporters
    INC.下稱美國聯合公司），於民國（下同）83年1 月間在台
    向伊招攬生意，被告並自稱係美國聯合公司臺灣區執行董事
    ，向伊佯稱有現貨洋酒廉售，伊乃向被告訂購廿一年皇家禮
    砲蘇格蘭威士忌酒共800箱 （下稱系爭酒品），並以開發信
    用狀方式給付貨款美金（下稱美金） 292,000元，由美國聯
    合公司押匯領款完畢，詎該批貨物抵台後，伊於83年5 月27
    日領貨，始發覺係劣質之伏特加酒。被告與張哲彰共同以詐
    騙手段騙取伊交付價金，其詐欺罪行並經判處有期徒刑1年2
    月確定。而伊嗣後已受償60,000元等情，爰依侵權行為之法
    律關係，求為命被告應與張哲彰連帶給付 232,000元，及自
    起訴狀繕本送翌日起至清償日止之法定遲延利息暨願供擔保
    請准宣告假執行之判決。
二、被告則以：伊並非美國聯合公司之股東，且向原告推銷系爭
    酒品時亦未自稱為美國聯合公司執行董事。伊在系爭酒品買
    賣過程中，僅擔任居間傳達雙方意見之角色，有關系爭酒品
    買賣契約之商談及簽署事宜，均為原告與美國聯合公司直接
    洽商議定，伊並無騙取原告貨款之情事等語，資為抗辯，並
    於本院為原告之訴及假執行之聲請均駁回，及如受不利判決
    願供擔保請准宣告免為假執行之聲明。
三、查原告向美國聯合公司購買系爭酒品，已經支付貨款，卻於
    收受貨物時發現美國聯合公司所交付者係劣質之伏特加酒，
    迭經催討，美國聯合公司迄今仍未交付約定之系爭酒品，而
    僅受償還60,000元等情，業據提出信用狀、報價單、系爭貨
    物裝箱單、商業發票、產地證明書、檢驗證明書、載貨證券
    、提單、進口報單、輸入許可證、預估發票及上海商業儲蓄
    銀行匯兌科出具匯款明細等件為證 (見臺灣臺北地方法院83
    年度自字第1219號刑案卷第4頁，本院85 年重訴字第29號卷
    (一)第34至41頁，卷(二)第37、64、65頁，卷(三)第50頁) ，且為
    兩造所不爭執，堪信為真實。
四、原告主張被告於上開刑事案件中一再強調系爭酒品確有現貨
    可供交付，現為求脫免其民事責任，改稱其從未表示有現貨
    ，被告不僅為美國聯合公司之人員，更自稱為該公司台灣地
    區執行董事，並非僅為該公司之傳達機關，又系爭酒品裝櫃
    不實，被告初辯以應由美商大陸菸酒公司負責，現又改稱應
    由歐洲商談公司負責，被告與張哲彰之共同詐欺侵權行為甚
    為明確，自應就其詐得款項美金292,000 元負返還之責等情
    ，被告則以前揭情詞置辯。經查：
  (一)被告於傳真予原告公司之報價單中，乃署名美國聯合公司台
    灣執行董事（Taiwan managing Director），此有該報價單
    （本院85年度重訴字第29號卷第64頁）在卷佐證，且被告名
    片亦印有美國聯合公司及該公司在加州之地址與電話、傳真
    號碼，亦有該名片（同上卷第51頁）附卷足憑。又被告於該
    刑事案件偵查中供稱：「．．．我一人在台，另我朋友張哲
    彰及另一男子（姓名、年籍不詳）負責美國事務，與我聯繫
    ，我只得扣除成本外利潤的八分之一．．．」，此亦有警訊
    筆錄（同上卷第67頁）在卷可考，可見被告在美國聯合公司
    任有要職，並為台灣地區執行董事，為美商在台事務主要之
    負責人，其地位絕非僅為單純居間聯絡之傳達機關而已。再
    者，原告公司曾要求被告一同至美國查看貨物，被告竟一再
    推拖而未果，此經原告於上開刑事案件中，由原告公司自訴
    代理人陳義成指訴綦詳，被告亦於該刑事案件中自陳：「．
    ．．是表示有現貨供應，因美國張哲彰傳真給我時，表示有
    些現貨可以賣．．．」，亦有刑事案件訊問筆錄（同上卷第
    73頁背面）附卷佐證，又被告於83年4 月25日甚至致函予原
    告公司表示「．．．Royal Solute（指21年皇家禮炮威士忌
    ）有450箱現貨，US370CNF ，但必須現金交易，匯款一收到
    立即出貨．．．」（本院卷第123頁） ，益證被告與美國聯
    合公司之張哲彰有共同侵權行為，被告所為伊未向原告表示
    有現貨洋酒之辯解，殊非可採。
  (二)美國聯合公司出具檢驗證明書（本院卷第118頁） 表示經檢
    驗無訛，貨物均已裝箱進入 ITLU0000000號貨櫃中等情，嗣
    因所裝入者為劣質伏特加酒，該證明書經證明為偽造，與實
    情不符，則被告理應追究證明書何以為偽造，藉明責任，被
    告不此之圖，竟以誤裝為藉口，推卸責任於訴外人美商大陸
    菸酒公司或歐洲商談公司，被告所為僅單純聯絡未參與詐騙
    之侵權行為等辯解，亦不足取。
  (三)被告與張哲彰共同詐欺之侵權行為，迭經台灣台北地方法院
    84年3月2日83年度自字第833、1219號、本院85年1月16日85
    年上字第2428號判決共同詐欺罪刑確定，此有上開刑事判決
    附卷可考，並經本院調閱該刑事案件全卷審查無訛，而原告
    另案請求張哲彰給付美金232,000 元及其遲延利息，亦經本
    院於92年9月9日以85年度重訴字第29號判決確定，此亦有該
    民事判決在卷足憑。
  (四)上開刑事案件，經台灣台北地方法院、本院刑事庭認定被告
    與張哲彰除共同詐騙原告外，尚詐騙嘉濤貿易有限公司（下
    稱嘉濤公司），而嘉濤公司本於侵權行為法則，請求本件被
    告損害賠償，業經本院民事庭於91年11月5 日以89年度上更
    (二)字第205 號判決駁回嘉濤公司損害賠償之請求，最高法院
    亦於92年1月29日以92年度台上字第242號裁定駁回嘉濤公司
    之上訴在案，此有各該民事判決裁定（本院卷第52頁至第63
    頁）在卷足憑。惟查上開民事事件所以駁回嘉濤公司之請求
    ，主要在於嘉濤公司於上開購買酒品事件中，曾另行委任本
    件被告並使之至美國代嘉濤公司處理系爭酒品買賣交貨事宜
    ，此與本件由被告與張哲彰共同向原告施以詐術為侵權行為
    不同，則上開裁判自難為有利於被告之論據。
  (五)按因故意或過失，不法侵害他人之權利者，負損害賠償責任
    ，數人共同不法侵害他人之權利者，連帶負損害賠償責任，
    分別為民法第184條第1項前段、第185條第1項前段規定。查
    原告提起本件刑事附帶民事訴訟後，業經受償美金60,000元
    ，此有上海商業儲蓄銀行匯兌科出具之匯款明細（本院85年
    度重訴字第29號卷(三)第50頁）在卷可考，並為被告所不爭執
    ，堪屬信實，則原告尚受有美金232,000 元之損害，依上開
    規定，被告自應與張哲彰負連帶賠償之責任。
五、綜上所述，原告本於侵權行為法則，請求被告應與張哲彰連
    帶給付美金232,000元及自起訴狀繕本送達翌日（即84年7月
    8日） 起至清償日止，按年息百分之五計算之利息，為有理
    由，應予准許，並分別依兩造聲請命供擔保為准、免假執行
    之宣告。
六、兩造其餘攻擊、防禦方法及其他未經援用之證據，經斟酌尚
    無礙於本院前述之認定，爰不一一論究，附此敘明。
七、據上論結，本件原告之訴為有理由，判決如主文。
中　　華　　民　　國　　94　　年　　2 　　月　　1 　　日
                  民事第十六庭  審判長法　官  黃騰耀
　　　　　　　　　　　      　　　　　法　官  郭松濤
　　　　　　　　　　　      　　　　　法　官  許文章
正本係照原本作成。
如不服本判決，應於收受送達後二十日內向本院提出上訴書狀，
其未表明上訴理由者，應於提出上訴後二十日內向本院補提理由
書狀（均須按他造當事人之人數附繕本）上訴時應提出委任律師
或具有律師資格之人之委任狀；委任有律師資格者，另應附具律
師資格證書及釋明委任人與受任人有民事訴訟法第四百六十六條
之一第一項但書或第二項（詳附註）所定關係之釋明文書影本。
中　　華　　民　　國　　94　　年　　2 　　月　　4 　　日
  　　　　　　　　　　　　　　　　　　書記官  陳明俐
附註：
民事訴訟法第四百六十六條之一（第一項、第二項）：
對於第二審判決上訴，上訴人應委任律師為訴訟代理人。但上訴
人或其他法定代理人具有律師資格者，不在此限。
上訴人之配偶、三親等內之血親、二親等內之姻親，或上訴人為
法人、中央或地方機關時，其所屬專任人員具有律師資格並經法
院認為適當者，亦得為第三審訴訟代理人。
